【裁判字號】    95,易,31
【裁判日期】    950406
【裁判案由】    傷害等
【裁判全文】
臺灣臺中地方法院刑事判決                95年度易字第31號
公  訴  人  臺灣臺中地方法院檢察署檢察官
被      告  乙○○
                    另案在臺灣台中監獄執行中
被      告  甲○○
上一被告    潘宏坤律師
選任辯護人
上列被告等因傷害等案件，經檢察官提起公訴（九十四年度偵字
第九六七五號)，本院判決如下：
    主  文
乙○○共同傷害人之身體，累犯，處有期徒刑玖月。
甲○○共同傷害人之身體，累犯，處有期徒刑捌月。
    犯罪事實及理由
一、犯罪事實: 緣臺中市警察局第一分局公益派出所警員丙○○
    、陳俊良、林葵良、蔡富仲據報居住於臺中市○區○○路1
    段121號17樓18室之施靜婷涉違反毒品危害防制條例，遂於
    94年4月19日21時許，前往該處埋伏查緝。至翌日即4月20
    日凌晨1時許，丙○○等人發現施靜婷下樓後乘坐由甲○○
    駕駛並附載乙○○之車牌號碼Y3-5311號自用小客車離去，
    丙○○等4人旋即駕車尾隨。甲○○駕車沿中華路1段行駛至
    民族路口右轉駛至民族路與福龍街口停車，施靜婷下車，乙○○與甲○○則在車上等候，乙○○並將其所坐之該車右前
    座椅旁車門之車窗玻璃維持在約半開狀態。陳俊男等人見該
    車已停止，懷疑乙○○、甲○○與施靜婷為毒品交易，認機
    不可失，即下車趨前欲執行盤查，丙○○站立在該車右前車
    門旁，陳俊男站立在駕駛座車門旁，林葵良與蔡富仲則在車
    後警戒，陳俊男、丙○○向車內之甲○○、乙○○提示警員
    證件，表明警察身分及欲執行臨檢，要求甲○○、乙○○提
    出身分證件以供查核，乙○○遂作勢欲自褲袋拿取證件，丙○○見狀乃以右手自右前約半開之車窗玻璃伸入車內，欲接
    收證件，詎乙○○與甲○○均明知丙○○係依法執行職務之
    公務員，竟基於妨害公務及傷害之犯意聯絡，由乙○○將右
    前車門之車窗玻璃昇起，夾住丙○○伸入車內之右手，再由
    甲○○駕車加速前行逃逸，將丙○○拖行約20公尺而施以強
    暴，嗣丙○○以左手扳破車窗玻璃始跌落在地而脫困，丙○○因此受有頭部外傷併腦震盪、臉部開放性傷口及上肢多處
    開放性傷口等傷害。
二、訊據被告乙○○、甲○○固均不諱言於前揭時、地由被告甲○○駕駛自小客車於前揭路口停車等情，惟均矢口否認前揭
    傷害及妨害公務犯行，被告乙○○辯稱: 警員一圍上來就敲
    打玻璃，並未出示證件，伊以為是債主找人要來討債，乃向
    甲○○說趕快走有人要追我，且車窗一開始即僅有一點小空
    隙，伊並未將玻璃往上升起，伊不知是警員執行盤查云云;
    被告甲○○辯稱：當天突然有人過來說要臨檢，乙○○說他
    有欠黑道錢怕人追殺他，叫伊趕快開走，伊認為如果真的是
    黑道會受到傷害，乃將車輛開走云云。經查:
(一)按被告以外之人於偵查中向檢察官所為之陳述，除顯有不可
    信之情況者外，得為證據。是否「顯有不可信之情況」，係
    由法院依該偵查中陳述之外部情況以為判斷。證人丙○○於
    94年7月5日在檢察官偵訊中，經諭知證人有具結之義務及偽
    證之處罰並命朗讀結文具結後，係以證人身分完整、連續陳
    述其遭妨害公務及傷害之經過（94年度偵字第9675號卷第53
    至54頁），檢察官就前揭偵查訊問之實施，並無任何違反相
    關規定之瑕疵，是丙○○前揭證詞並無「顯有不可信之情況
    」，應認具證據能力。
(二)前揭犯罪事實，業據證人丙○○於檢察官偵訊及本院審理證
    述明確，核與證人陳俊男於本院證述情節相符，並有衛生署
    臺中醫院住院診斷證明書1份附卷可稽。
(三)按警察於公共場所，對於合理懷疑其有犯罪之嫌疑或有犯罪
    之虞者、有事實足認其對已發生之犯罪或即將發生之犯罪知
    情者，得查證其身分; 又警察依前揭規定，為查證人民身分
    ，得採取攔停人、車及詢問年籍; 再警察行使職權時，應著
    制服或出示證件表明身分，並應告知事由，警察職權行使法
    第6條第1項、第7條第1項、第4條第1項分別定有明文。復以
    警察勤務中之臨檢，係於公共場所或指定處所、路段，由服
    勤人員擔任臨場檢查或路檢，執行取締、盤查及有關法令賦
    予之勤務，警察勤務執行條例第11條第3款亦定有明文。查
    證人丙○○、陳俊良於本院均證稱: 本案伊等係因懷疑被告
    乙○○、甲○○與施靜婷為毒品交易始予盤查，且伊等均有
    提示警員證件，表明警察身分等語，證人陳俊良亦證稱:伊
    有表明係實施臨檢等語，又被告甲○○於警詢及檢察官偵訊
    均供稱: 警方有表明警方身分並要求接受檢查等語 (同前偵
    卷第17、59頁)，從而證人丙○○、陳俊良依法執行盤查之
    職務，並無何程序上之違誤。
(四)證人丙○○、陳俊良於本院均證稱: 本件案發為凌晨時分，
    伊當均大聲表明警察身分等語（本院卷第63、67、68頁），
    證人丙○○並於本院證稱: 伊出示完警員證後，剛開始被告
    乙○○好像嚇到，嗣伊見被告乙○○以手作勢要從褲袋拿東
    西的動作，伊看到該動作，便將右手伸進去車窗想要拿他的
    證件等語 (本院卷第60頁)，又警員執行盤查勤務，具一定
    之危險性，衡情苟非乙○○確有前揭作勢拿取證件之舉動，
    證人丙○○應無冒然將手伸入車窗內之理，堪認證人丙○○
    此部分證述可採，則以執行盤查勤務之警員既明確表明身分
    ，苟非被告乙○○對警員係依法執行勤務確有認識，被告乙○○何需故為前揭作勢拿取證件之舉動，被告乙○○對警方
    人員係依法職行勤務顯有認識堪以認定。被告乙○○既對警
    方人員係依法職行勤務顯有認識，且被告乙○○於警詢亦供
    稱與被告甲○○係朋友關係等語（同前偵卷第21頁），衡情
    被告乙○○自無於案發時向被告甲○○佯稱其欠黑道錢怕人
    追殺之必要，被告甲○○辯稱伊係相信乙○○於案發現場之
    供述而怕遭受傷害云云，亦顯不可採，被告甲○○對警方人
    員依法職行勤務自亦有認識甚明。
(五)證人鄭宗烈於檢察官偵訊及本院證稱: 伊將手伸入約半開之
    車窗玻璃內，嗣被告乙○○於為前揭欲拿取證件之動作後旋
    即有手往窗戶邊之動作，之後車窗就往上升等語，被告甲○○於警詢及檢察官偵訊供稱: 「是乙○○關窗戶的」、「(
    遭攔檢時)乙○○坐在右前座，右前座的車窗有升起約10幾
    公分」等語，足認車窗於欄檢時係半開之狀態而非僅只有一
    點空隙，而證人鄭宗烈是時既係欲拿取車內證件，其視線焦
    點自係透過該車窗注視車內之動態，其對車窗有無升起一節
    ，應無誤認之可能，再證人鄭宗烈之手既已伸入右前車窗，
    被告乙○○乃為其伸手所可及之人，而被告乙○○對警方執
    行勤務既不願配合，衡情自會有排除之舉動，被告乙○○於
    本院亦不諱言: 伊有拍鄭宗烈手部之舉動等語 (本院卷第64
    頁)，益見前揭升起車窗據以排除鄭宗烈伸入車內之手之舉
    動，確係由被告乙○○操縱所為。而證人鄭宗烈之手既伸入
    車內，且被告乙○○復有拍打及升起車窗之舉動，乃被告乙○○竟仍指示被告甲○○開車，被告乙○○對鄭宗烈右手遭
    夾住並因車輛之前行而遭拖行受有傷害一節，自有認識，另
    被告甲○○係與被告乙○○併坐於前座，以車室空間之小，
    且案發時駕駛座車窗緊閉亦據證人陳俊男於本院證述在卷，
    則案發時車內之惟一狀況即為證人鄭宗烈將手伸入，被告甲○○對該手伸入車內要無不知之可能，乃被告甲○○仍依被
    告乙○○之指示駕駛車輛前進而拖行鄭宗烈，被告甲○○對
    以此強暴方式妨害警員執行職務與被告乙○○自具犯意之聯
    絡及行為之分擔。
(六)綜上所述，被告乙○○、甲○○所辯，要屬卸責之詞，不足
    採信，本案事證明確，被告乙○○、甲○○犯行，堪以認定。
三、論罪科刑部分
(一)核被告乙○○、甲○○所為，係犯刑法第135條第1項之妨害
    公務執行罪及同法第277條第1項之普通傷害罪。被告乙○○
    、甲○○係以一行為觸犯上開二罪名，為想像競合犯，應從
    一重之普通傷害罪處斷。被告乙○○與甲○○間有犯意之聯
    絡，行為之分擔，均為共同正犯。
(二)被告乙○○前曾因施用第一級毒品、第二級毒品案件，經本
    院分別判處有期徒刑10月、4月確定，其另因違反藥事法案
    件，經台灣高等法院台中分院判處有期徒刑8月確定，前開3
    罪經定應執行有期徒刑1年7月；又因施用第二級毒品、第一
    級毒品案件，分別經本院判處有期徒刑6月、10月確定，該2
    罪經定應執行有期徒刑1年2月；前述有期徒刑1年7月與1年2
    月接續自民國90年10月24日起執行，於92年4月8日縮短刑期
    假釋，至93年6月13日假釋期滿未經撤銷而執行完畢。甲○○前因施用第一級毒品案件，經本院判處有期徒刑1年2月確
    定，於93年2月24日縮短刑期執行完畢，此有臺灣高等法院
    被告全國前案紀各一份在卷可參，其等受有期徒刑之執行完
    畢後，五年內再犯本案有期徒刑以上之罪，均為累犯，均應
    依刑法第四十七條規定加重其刑。爰審酌乙○○、甲○○素
    行不佳，並以乙○○較劣，此有前揭刑案紀錄表在卷可參，
    以前揭方式妨害公務其手段具相當之危險性，被害人鄭宗烈
    所受之傷勢非輕，犯罪後均未與被害人和解，且迭經偵審程
    序猶飾詞狡辯，毫無悔意，苟對被告等處以輕度之自由刑，
    無異促狡黠之人以短期之自由刑而得以此強暴方式規避警方
    之盤查等一切情狀，爰分別量處如主文所示之刑。
據上論斷，應依刑事訴訟法第二百九十九條第一項前段，刑法第
二十八條、第二百七十七條第一項、第一百三十五條第一項、第
五十五條、第四十七條，罰金罰鍰提高標準條例第一條前段，判
決如主文。
中    華    民    國    95    年    4     月    6     日
                  台灣台中地方法院刑事第二庭
                        審判長法  官  林清鈞
                              法  官  陳姵君
                              法  官  郭書豪
上正本證明與原本無異。
如不服本判決，應於送達後十日內向本院提出上訴狀（須附繕本
），上訴於台灣高等法院台中分院。
中    華    民    國    95    年    4     月    7     日
                              書記官  陳美虹
附錄本案論罪科刑法條全文
刑法第一百三十五條第一項：
對於公務員依法執行職務時，施強暴脅迫者，處三年以下有期徒
刑、拘役或三百元以下罰金。
刑法第二百七十七條第一項：
傷害人之身體或健康者，處三年以下有期徒刑、拘役或一千
元以下罰金。


司法院資訊處製作；財團法人民間司法改革基金會備份。
